【裁判字號】    89,易,178
【裁判日期】    890328
【裁判案由】    偽造文書
【裁判全文】
臺灣桃園地方法院刑事判決                          八十九年度易字第一七八號
    公  訴  人  臺灣桃園地方法院檢察署檢察官
    被      告  乙○○
右列被告因偽造文書案件，經檢察官提起公訴（八十八年度偵續字第一０九號），本
院判決如左：
        主  文
乙○○共同明知為不實之事項，而使公務員登載於職務上所掌之公文書，足以生損害
於公眾及他人，處有期徒刑陸月，如易科罰金以參佰元折算壹日。
桃園縣大溪地政事務所依據該所民國八十五年五月十五日收件第一一一八○二號土地
登記申請書所補發之桃園縣大溪鎮○○段三層小段第二○八七號、第二○八八號土地
所有權人陳原鉅之土地權利書狀（字號第一七三五○號、第一七三五一號）貳紙均沒
收。
        事  實
一、乙○○明知坐落桃園縣大溪鎮○○段三層小段第二○八七號、第二○八八號地號
    兩筆土地，係其友陳原鉅之父甲○○信託借名登記於陳原鉅名下，且該二筆土地
    之所有權狀均在甲○○保管中並未遺失，竟為了將上開土地設定他項權利以獲取
    金錢，與陳原鉅（經本院於八十八年九月十四日以八十七年度易字第一八０六號
    刑事判決判處有期徒刑六月）基於偽造文書之犯意聯絡，二人共同於民國八十五
    年五月十五日（起訴書誤載為八十五年四月間）至桃園縣大溪地政事務所謊報前
    開二筆土地之所有權狀遺失，申請補領新所有權狀，使承辦該業務之大溪地政事
    務所公務員陷於錯誤，將該不實之事項，登載於於職務上所掌之公文書，並補發
    給新土地所有權狀，致生損害於地政機關地政業務管理之正確性及甲○○之財產
    權。
二、案經甲○○訴由台灣桃園地方法院檢察署檢察官偵查起訴。
        理  由
一、訊據被告乙○○固坦承於右揭時、地陪同共同被告陳原鉅至大溪地政事務所辦理
    補發所有權狀，惟矢口否認有偽造文書之犯意，辯稱：伊僅係陪陳原鉅同去辦理
    ，伊有告訴陳原鉅事情之利害關係，但他未聽伊之勸告，仍執意要辦理云云，然
    查，右揭事實業據被告於偵查中自承：「陳原鉅本商議找我做生意，但沒本金，
    他告知我有土地但沒權狀之事。我就與陳原鉅共商先向地政事務所報權狀遺失再
    辦貸款，是我與陳辦好權狀才找楊順通辦貸款。」「．．而權狀報遺失是我與陳
    原鉅聊天商量出來的辦法，之後再陪同他去。」（見八十七年度他字第六六七號
    偵查卷第十二頁背面、八十八年度偵續字第一０九號偵查卷第二十六頁），核與
    告訴人甲○○指訴情節相符，並據共同被告陳原鉅、楊順通証述屬實，復有桃園
    縣大溪地政事務所土地逕為變更登記申請書、土地登記申請書、切結書、印鑑証
    明、桃園縣大溪地政事務所公告、附滅失土地權利書狀清單等影本附卷可稽，是
    以被告之前開辯詞，顯係飾卸之詞，無足採信。本件事証明確，被告犯行洵堪認
    定。
二、被告與共同被告陳原鉅謊報前開土地權狀遺失而申請補發，使不知情之承辦人員
    將不實事項登載於職務上掌管之公文書，足以生損害於地政機關地政業務管理之
    正確性及甲○○之財產權，核被告之所為，係犯刑法第二百十四條明知為不實事
    項而使公務員登載於職務上所掌公文書罪。被告與陳原鉅二人就前開犯行，主觀
    上有犯意聯絡，客觀上有行為分擔，為共同正犯。爰審酌被告犯罪之動機、目的
    、手段、所生危害及犯罪後之態度等一切情狀，量處如主文所示之刑，並諭知易
    科罰金之折算標準。又共同被告陳原鉅使公務員登載不實所得之物：桃園縣大溪
    地政事務所依據該所八十五年五月十五日收件第一一一八○二號土地登記申請書
    所補發之桃園縣大溪鎮○○段三層小段第二○八七號、第二○八八號土地所有權
    人陳原鉅之土地權利書狀（字號第一七三五○號、第一七三五一號）二紙，雖未
    扣案，但無證據證明業已滅失，應予沒收。
據上論斷，應依刑事訴訟法第二百九十九條第一項前段，刑法第二十八條、第二百十
四條、第四十一條、第三十八條第一項第三款，罰金罰鍰提高標準條例第一條前段、
第二條，判決如主文。
本案經檢察官陳志全到庭執行職務。
中      華      民      國      八十九    年     三     月    二十八    日
                                臺灣桃園地方法院刑事第一庭
                                    法  官  林  恆  吉
右正本證明與原本無異。
如不服本判決，應於判決送達後十日內向本院提出上訴狀( 應附繕本 )，上訴於
臺灣高等法院。
                                     書記官  楊  文  雄
中        華        民        國   八十九   年   三    月     二十九    日
附論罪科刑依據之法條：
刑法第二百十四條
明知為不實之事項，而使公務員登載於職務上所掌之公文書，足以生損害於公眾或他
人者，處三年以下有期徒刑、拘役或五百元以下罰金。


司法院資訊處製作；財團法人民間司法改革基金會備份。
